【裁判字號】    99,抗,158
【裁判日期】    990510
【裁判案由】    假扣押
【裁判全文】
臺灣高等法院高雄分院民事裁定           99年度抗字第158號
抗  告  人  銘登營造有限公司
法定代理人  甲○○
上列抗告人與財團法人濟興長青基金會間假扣押事件，對於民國
99年4 月19日臺灣高雄地方法院99年度審全字第23號裁定，提起
抗告，本院裁定如下：
    主  文
抗告駁回。
抗告訴訟費用由抗告人負擔。
    理  由
一、本件抗告人在原法院聲請及抗告意旨略以：伊因與相對人間
    有工程契約而有請求相對人給付工程款及其他相關之損害賠
    償之債權，並因相對人並無付款之誠意，恐日後有不能強制
    執行或甚難執行之虞，故願供擔保為假扣押。詎原裁定竟以
    伊就假扣押之原因「完全未予釋明」或「未提出可供及時調
    查之證據」而駁回伊之聲請。然伊就本件假扣押之請求及得
    為扣押之原因，已在書狀中陳稱「因相對人依招標公告募足
    之工程款遲遲未能依規定存入專戶，已遭補助單位及主管機
    關警告，且工程款已到期部分經多次催告，亦拒不付款」等
    語，可見均已為相當之釋明，並非如原裁定所稱「完全未予
    釋明」或「未提出可供及時調查之證據」之情形。原裁定駁
    回伊之聲請，應有違誤，爰提起抗告，請求廢棄，並准為假
    扣押等語。
二、按假扣押之保全程序，依民事訴訟法第522 條第1 項、第52
    3 條第1 項及第526 條第1 、2 項規定，係因就金錢債權或
    得易為金錢債權之請求，有日後不能強制執行或甚難執行之
    虞時，准債權人在釋明其請求及假扣押之原因後，為假扣押
    之裁定，若就此項應為之釋明有不足時，則得以供擔保之方
    式替代。可見假扣押係以債權人應釋明其確有假扣押之必要
    性為前提條件，並非謂任何金錢債權之請求均可藉由假扣押
    之程序為保全，亦即若無上述「有日後不能強制執行或甚難
    執行之虞時」之必要性，自無准為假扣押之必要。又所謂不
    能執行，係指債務人浪費財產，或增加負擔，或就財產為不
    利處分，或成為無資力之情形；所謂甚難執行，係指債務人
    有隱匿財產之情形。而此項必要性之釋明，則係指債權人能
    提出即時調查使法院信其主張為真實之一切證據而言。就此
    而言，債權人於聲請假扣押時應提出可供法院即時調查之證
    據，以確認有假扣押之必要，而此項釋明，係指可供佐證其
    主張為真實之證據，並非與所主張之事實相同之陳述。
三、經查，本件抗告人雖主張其已就假扣押之必要性要件為釋明
    ，但依其所述「相對人就募足之工程款遲遲未能依規定存入
    專戶，已遭補助單位及主管機關警告」等情所提出之釋明資
    料，其內容記載相對人因籌款不足致無從將足夠之款項存入
    專戶，並非謂相對人已籌得款項而未存入專戶，此有高雄縣
    政府及兩造之往來函文在卷可稽（見原審卷第19、65、67～
    70頁），則上開資料並無法佐證相對人有何隱匿款致將來不
    能執行或甚難執行之虞之情事，而工程款已到期部分經多次
    催告，亦拒不付款等情，則為兩造就是否付款義務之爭執，
    與可否准許假扣押無涉，亦無從據為審酌假扣押要件之依據
    ，故抗告人就假扣押之必要性部分，仍難認已為相當之釋明
    ，其聲請假扣押即難准許。原裁定基此而駁回，並無違誤。
    抗告意旨指摘原裁定不當，求予廢棄，並無理由，應予駁回
    。又本件駁回並不影響抗告人於能釋明假扣押之原因後再為
    提出之權利，併予說明。
四、據上論結：本件抗告為無理由，依民事訴訟法第495 條之1
    、第449 條第1 項、第95條、第78條，裁定如主文。
中    華    民    國    99    年    5     月    10    日
                            民事第一庭
                                審判長法官  黃金石
                                法      官  謝肅珍
                                法      官  林紀元
以上正本證明與原本無異。
如不服本裁定應於送達後10日內向本院提出再抗告狀（並按他造
當事人之人數附繕本），並繳納再抗告費新臺幣1,000 元。
再為抗告僅得以適用法規顯有錯誤為理由，並應委任律師為代理
人。
中    華    民    國    99    年    5     月    10    日
                                書  記  官  吳華榮
附註：
抗告人之配偶、三親等內之血親、二親等內之姻親，或抗告人為
法人、中央或地方機關時，其所屬專任人員具有律師資格並經法
院認適當者，亦得為第三審代理人。
抗告人或其法定代理人具有律師資格者及前項情形，應於提起抗
告或委任時釋明之。

司法院資訊處製作；財團法人民間司法改革基金會備份。
